【裁判字號】    92,交聲,590
【裁判日期】    920630
【裁判案由】    違反道路交通管理處罰條例聲明異議
【裁判全文】
臺灣臺北地方法院交通事件裁定                  九十二年度交聲字第五九號
    異 議人 即
    受 處分 人  甲○○
右列異議人即受處分人因違反道路交通管理處罰條例案件，對於臺北市交通事件裁決
所中華民國九十二年四月九日所為之北市裁三字第駕裁二二－ＡＢＹ五八一六六七號
裁決聲明異議，本院裁定如左：
    主      文
異議駁回。
    理      由
一、按駕駛人駕駛汽車，應遵守道路交通標誌、標線、號誌之指示，道路交通安全規
    則第九十條前段定有明文，而道路交通標誌標線號誌設置規則第二百零六條第五
    款第一目規定「圓形紅燈」之行車管制號誌係表示禁止車輛通行，並不得超越停
    止線或進入路口，如汽車駕駛人，駕車行經有燈光號誌管制之交岔路口闖紅燈者
    ，處新臺幣（下同）一千八百元以上五千四百元以下罰鍰並記違規點數三點，道
    路交通管理處罰條例第五十三條及第六十三條第一項第三款定有明文。
二、本件異議人即受處分人甲○○駕駛ＣＨＺ－八六三號重型機車，於民國九十二年
    二月二十六日十九時十五分許，行經臺北市○○路與長安東路交岔口時紅燈右轉
    （東往北），經臺北市政府警察局中山分局執勤員警乙○○當場攔停，並依道路
    交通管理處罰條例第五十三條規定製單舉發（北市警交大字第ＡＢＹ五八一六六
    七號），並將舉發通知單交付受處分人，受處分人於舉發通知單上所載應到案日
    期前向原處分機關提出申訴，經原處分機關請舉發單位調查結果，仍認受處分人
    有前開違規行為，原處分機關乃依前揭道路交通管理處罰條例第五十三條（贅引
    第一項）、第六十三條第一項第三款及違反道路交通管理事件統一裁罰基準表之
    規定，裁處新臺幣一千八百元罰鍰，併記違規點數三點。
三、訊據受處分人即異議人甲○○自承在右揭時、地騎乘車號ＣＨＺ－八六三號之重
    型機車行經臺北市○○路、長安東路交岔口為警攔停之事實，惟矢口否認有何違
    反道路交通管理處罰條例行為，辯稱：受處分人行經長安東路，右轉松江路口時
    ，時值交通號誌為黃燈，故受處分人黃燈右轉之行為尚符合交通法規之規定。
    詎料，臺北市政府警察局中山分局執勤員警以「駕車行經有燈光號誌之交岔路口
    闖紅燈」為由，攔停受處分人並製單舉發；惟受處分人當日係由長安東路右轉松
    江路，並未行經錦西街，且當時另有一輛機車從巷弄裡逆向行駛出來，並與受處
    分人一同右轉，卻未被本案員警攔停，經受處分人告知本案舉發員警其並未做任
    何處理，則該舉發員警欲舉發者應係另一個機車騎士，而非受處分人，故本案被
    舉發之主體錯誤，此製單舉發之處分即有瑕疵，與法未合。且錦西街與長安東路
    與松江路口間尚有一段距離，本案舉發員警在長安東路與松江路口間執勤，實無
    法看見錦西街的來車，是則本案縱不論主體錯誤乙事，亦有事實認定錯誤云云。
    惟查：本件受處分人於前揭時、地，騎乘重型機車ＣＨＺ－八六三號違規紅燈右
    轉事實，業據證人乙○○到庭證稱：「我任職中山分局警備隊，當天是路檢勤務
    ，當天在松江路、長安東路口，我們在那裡執行交通盤檢勤務，受處分人騎乘重
    型機車從長安東路東往北右轉松江路，他右轉時，松江路南北向都已經是綠燈，
    長安東路是紅燈，當時松江路的綠燈已經五秒了，他右轉時是紅燈，我們看到他
    違規時，我們攔下他，將罰單交給他，告訴他紅燈違規右轉。」等語明確。且按
    交通警員掣單舉發違反道路交通管理處罰條例所列之違規事實，本質上為行政處
    分，係公務員基於職務上權力，依法就特定之具體事件所為具有公法上效果之單
    方行政行為，基於公務員為公法上行為具有公信力之原則，該行政處分當可被推
    定為真正，其據以依法處分之事實認定亦為真正無誤，此與民事訴訟法第三百五
    十五條第二項規定：「文書依其程式及意旨得認作公文書者，推定其為真正」之
    情形相同，本此公信原則，乃立法者賦予行政機關制定違反道路交通事件統一裁
    罰標準及處理細則，使勤務警員得當機處分以達其維護交通秩序、安全之行政目
    的，反之，若謂公務員一切行政行為均需預留證據以證其實，則國家行政勢必窒
    礙難行，據此，刑事訴訟法就犯罪證據有關之規定中與屬行政秩序罰之交通違規
    裁罰本質不合之部分，自不在準用之列，從而，受處分人既未就執勤警員之舉發
    有誤提出相關證據以供調查，本院經查亦無任何證據足資證明其有捏造事實違法
    取締之情事，則執勤警員本其維護通秩序、安全職責所為之舉發，自應受到合法
    、正確之推定。受處分人前開紅燈右轉（即闖紅燈）之違規事實明確，所辯各詞
    與證人之證詞不相符合，應係為脫免處罰責任所為，自不能採信，受處分人之違
    規行為堪以認定。
四、綜上所述，受處分人確有在前揭時、地於有燈光號誌管制之交岔路口紅燈右轉之
    違規行為，從而原處分機關依前揭道路交通管理處罰條例第五十三條、第六十三
    條第一項第三款及違反道路交通管理事件統一裁罰基準表規定裁處受處分人新台
    幣一千八百元罰鍰，併記違規點數三點，核無違誤，本件受處分人之異議為無理
    由，自應將其異議駁回。
據上論斷，應依道路交通案件處理辦法第十九條，裁定如主文。
中     華     民     國      九十二      年      六    月     三十      日
                                      臺灣臺北地方法院交通法庭
             法  官   王  綽  光
右正本證明與原本無異。
如不服本裁定，應於送達後五日內，向本院提出抗告狀。
                                         書記官   潘  惠  梅
中     華     民     國      九十二      年      七    月       一      日


司法院資訊處製作；財團法人民間司法改革基金會備份。
